【裁判字號】    95,訴,262
【裁判日期】    950728
【裁判案由】    債務人異議之訴等
【裁判全文】
臺灣彰化地方法院民事判決      95年度訴字第262號
原      告  乙  ○
訴訟代理人  丙○○
被      告  甲○○
訴訟代理人  陳建榮  律師
上列當事人間債務人異議之訴等事件，本院於民國95年7月14日
言詞辯論終結，判決如下：
    主  文
本院九十五年度執字第四一○四號清償債務強制執行事件之強制
執行程序應予撤銷。
確認臺灣臺南地方法院九十一年度促字第七二六八七、七二六八
八、七二六八九號支付命令如附表所示之債權不存在。
訴訟費用由被告負擔。
    事實及理由
一按確認法律關係之訴，非原告有即受確認判決之法律上利益者
  ，不得提起之，民事訴訟法第247條第1項前段定有明文。又法
  律關係之存在與否不明確，致原告在私法上之地位有受侵害之
  危險，而此危險得以對於被告之確認判決除去之者，即得依上
  開規定提起確認之訴，亦有最高法院52年度臺上字第1922號判
  例可資參照。經查：原告主張臺灣臺南地方法院91年度促字第
  72687、72688、72689號支付命令如附表所示之債權即本金、
  利息、程序費用（下稱系爭支付命令所示債權）不存在，然為
  被告否認，並以之為執行名義聲請強制執行，致使原告在私法
  上之地位有受侵害之危險，且此危險得以對於被告之確認判決
  除去，應認原告有即受確認判決之法律上利益，並得依上開規
  定提起本件確認之訴。
二被告未於最後言詞辯論期日到場，核無民事訴訟法第386條所
  列各款情形，爰依原告聲請，由其一造辯論而為判決。
三原告聲明：如主文第1至2項所示。陳述：被告為律師，其以原
  告為債務人，向臺灣臺南地方法院聲請核發系爭支付命令，原
  告應向被告清償如附表所示債權。系爭支付命令於附表所示日
  期確定後，被告再以之為執行名義，聲請本院民事執行處以95
  年度執字第4104號清償債務強制執行事件對原告之財產強制執
  行，該件已就原告對於訴外人彰化縣秀水鄉農會之存款債權依
  強制執行法第115條第1項、第2項核發扣押命令、收取命令，
  程序尚未終結。惟系爭支付命令所示債權，乃被告前受原告委
  任為選任辯護人、訴訟代理人之訴訟費用、酬金，並於確定後
  由訴外人即原告之女丙○○代為清償，復由被告於民國92年3
  月31日出具收據，被告竟仍主張尚未清償，為此提起債務人異
  議之訴，並請求確認系爭支付命令所示債權不存在。
四被告未於最後言詞辯論期日到場，其前言詞辯論所為之聲明：
  駁回原告之訴。陳述：被告雖不否認92年3月31日收據內律師
  職章之真正，然該收據並非被告製作，律師亦無將當事人名稱
  放大並變更字體粗細之習慣與必要，被告否認收據之真正。被
  告不知原告有將新臺幣（下同）170萬元委由丙○○匯予訴外
  人即原告之女鄭錦英帳戶之事實，且鄭錦英持該收據向被告要
  求蓋章時，因被告認本件債務金額不少，為使原告安心付款，
  兼考量清償須以實際金錢之移轉為前提，始慨然簽章交付鄭錦
  英，乃律師預立收據作為原告付款依據之習慣，實際上鄭錦英
  未將170萬元交付被告，被告之債權並未消滅，此可向國稅局
  函查被告申報之納稅義務人執行業務所得資料即明。
五原告主張被告為律師，並以原告為債務人，向臺灣臺南地方法
  院聲請核發系爭支付命令，原告應向被告清償附表所示債權；
  系爭支付命令於附表所示日期確定後，被告再以之為執行名義
  ，聲請本院民事執行處以95年度執字第4104號清償債務強制執
  行事件對原告之財產強制執行，該件已就原告對於彰化縣秀水
  鄉農會之存款債權依強制執行法第115條第1項、第2項核發扣
  押命令、收取命令，程序尚未終結之事實，業據原告聲請本院
  向臺灣臺南地方法院調取系爭支付命令聲請卷宗，及由本院依
  職權調取上開強制執行事件卷宗提示辯論無誤（本院卷第56、
  95頁），且為被告所不爭，堪信為真。原告主張系爭支付命令
  所示債權已於確定後即執行名義成立後因清償而消滅，被告則
  以否認清償置辯。
六按執行名義成立後，如有消滅或妨礙債權人請求之事由發生，
  債務人得於強制執行程序終結前，向執行法院對債權人提起異
  議之訴，強制執行法第14條第1項前段定有明文。是本件主要
  爭點在於系爭支付命令所示債權是否於確定後因清償而消滅。
七按當事人主張有利於己之事實者，就其事實有舉證之責任；當
  事人主張之事實，經他造於準備書狀內或言詞辯論時或在受命
  法官、受託法官前自認者，無庸舉證；自認之撤銷，除別有規
  定外，以自認人能證明與事實不符或經他造同意者，始得為之
  ，民事訴訟法第277條前段、第279條第1項、第3項定有明文。
  原告主張系爭支付命令所示債權已於確定後因丙○○代為清償
  清償而消滅等情，業據其提出內載「本人甲○○律師茲收到丙
  ○○新臺幣壹佰柒拾萬元整，包括訴訟費、律師費等共新臺幣
  壹佰壹拾陸萬元整，其餘交由鄭錦英全權處理」等文字，末為
  「甲○○律師」印文及立據日92年3月31日之收據1紙為證（本
  院卷第9頁）；被告於答辯狀業已自認該收據內「甲○○律師
  」印文之真正（本院卷第21頁第10、17行），應認該收據確為
  被告出具，雖被告嗣於言詞辯論時否認收據之真正（本院卷第
  55頁），然未證明前開書狀之自認與事實不符或經原告同意，
  與民事訴訟法第279條第3項規定未合，自不應准其撤銷自認。
  其次，被告既自認未受丙○○委任處理案件（本院卷第55頁）
  ，而系爭支付命令所示債權係因原告委任被告為選任辯護人、
  訴訟代理人所生訴訟費用、酬金，本金部分合計116萬元，亦
  為兩造所不爭（本院卷第55頁），核與前開收據所載「訴訟費
  、律師費」116萬元相符，堪認該收據確係因丙○○代向被告
  清償系爭支付命令所示債權而製作；被告辯稱收據係清償前預
  立云云，未舉證以實其說，況該收據既載明「茲收到丙○○新
  臺幣壹佰柒拾萬元整」等語，尤與預立收據通常無從預知由第
  三人清償之經驗法則不合，被告所辯即非可信。此外，收據所
  載原告清償之金額為170萬元，而系爭支付命令所示債權除本
  金116萬元外，尚包括附表所示利息及程序費用，該等利息算
  至92年3月31日立據日止為，連同程序費用合計亦未逾170萬元
  減116萬元之餘額即54萬元，堪認原告積欠之本金、利息、程
  序費用均已清償；至於被告將其餘54萬元「交由鄭錦英全權處
  理」，其用意為何，因與原告是否清償債務無關，自無庸再予
  深究。另被告雖聲請調閱其向國稅局申報之納稅義務人執行業
  務所得資料，證明並未取得酬金，然被告是否申報酬金所得及
  其多寡，要與原告已否清償債務有間，自亦無再調查必要。是
  原告主張系爭支付命令所示債權於成立後因清償而消滅，應係
  可採。
八綜上所述，系爭支付命令所示債權既於確定後即執行名義成立
  後因清償而消滅，且被告仍否認之，則原告依據強制執行法第
  14條第1項前段規定，於強制執行程序終結前，請求撤銷本院
  95年度執字第4104號清償債務強制執行事件之強制執行程序，
  並確認系爭支付命令所示債權不存在，為有理由，應予准許。
九本件判決事證已臻明確，兩造其餘主張及舉證，核與判決結果
  無影響，不另論述。
據上論結，本件原告之訴為有理由，依民事訴訟法第385條第1項
前段、第78條，判決如主文。
中    華    民    國    95    年    7     月    28    日
                  民事第二庭    法  官  廖政勝
以上正本係照原本作成。
如對判決上訴，應於判決送達後20日內向本院提出上訴狀。
                                書記官  楊年雄
中    華    民    國    95    年    7     月    28    日
附表
┌─────┬──────────────┬──────┐
│案號      │債權                        │確定日期    │
├─────┼──────────────┼──────┤
│91年度促字│原告應向被告給付80萬元，及自│91年12月30日│
│第72687號 │支付命令送達翌日即91年12月7 │            │
│          │日起，至清償日止按年息5％計 │            │
│          │算之利息，並賠償程序費用115 │            │
│          │元。                        │            │
├─────┼──────────────┼──────┤
│91年度促字│原告應向被告給付30萬元，及自│91年12月13日│
│第72688號 │支付命令送達翌日即91年11月23│            │
│          │日起，至清償日止按年息5％計 │            │
│          │算之利息，並賠償程序費用115 │            │
│          │元。                        │            │
├─────┼──────────────┼──────┤
│91年度促字│原告應向被告給付6萬元，及自 │91年12月12日│
│第72689號 │支付命令送達翌日即91年11月23│            │
│          │日起，至清償日止按年息5％計 │            │
│          │算之利息，並賠償程序費用115 │            │
│          │元。                        │            │
└─────┴──────────────┴──────┘


司法院資訊處製作；財團法人民間司法改革基金會備份。
